【裁判字號】    97,交抗,114
【裁判日期】    970131
【裁判案由】    違反道路交通管理處罰條例
【裁判全文】
臺灣高等法院交通事件裁定             97年度交抗字第114號
抗  告  人
即受處分人  甲○○
上列受處分人因違反道路交通管理處罰條例案件，不服臺灣臺北
地方法院，中華民國97年1月9日所為裁定（96年度交聲字第1069
號，原處分案號：台北市交通事件裁決所北市裁二字第裁22-A00
WH1016號），提起抗告，本院裁定如下：
    主    文
抗告駁回。
    理    由
一、原處分意旨略以：異議人騎乘GS8-570 號重型機車，於民國
    （下同）96年8月4日17時3 分在台北市○○路與秀明路口經
    員警陳盈輝當場攔停舉發「機車不依規定兩段式左轉」違規
    ，嗣異議人於應到案日期前向原處分機關提出申訴，經請舉
    發單位調查結果，仍認異議人騎乘機車確有前述違規行為，
    原處分機關乃依道路交通管理處罰條例第48條第1項第2款處
    罰鍰新臺幣（下同）600 元，並依同條例第63條第1項第1款
    之規定記違規點數1點。
二、異議意旨略以：異議人行經該路口時，巧遇路口號誌燈轉換
    為黃燈，該處黃燈秒差僅為4 秒，因異議人慢速行駛，在未
    達待轉區前，被併入往木柵動物園方向車陣中，另在距離該
    路150 公尺處被警察舉發未依規定兩段式左轉，該處有衛生
    下水道工程施工之大型圍籬，警察躲在該圍籬之後，且距離
    該路口150公尺遙視不清，舉發違規事實有誤。
三、原裁定略以：異議人嚴詞否認有上開違規行為，然經本件舉
    發員警陳盈輝到庭證稱：「當時在新光路1段155號，看到異
    議人開GS8-570 機車，從秀明路左轉新光路，並非異議人所
    述有車子擋住他，當時秀明路也不是黃燈，已經轉變成綠燈
    ，我這邊是紅燈，那時異議人有足夠時間可以到待轉區停車
    再轉，當時也沒有車流過來擋到異議人讓他不能到待轉區，
    …。」（見原審卷第23頁反面），顯然當時，並無異議人所
    述難以進入待轉區之情形。又經原審訊問陳盈輝：「當時你
    的位置？」，其答稱：「距離異議人左轉的位置約76公尺，
    可以看到很清楚。」等語（見原審卷第23頁反面），並當庭
    提出舉發現場照片（見原審卷第25頁），確可清楚識別路口
    狀況，衡諸證人即警員陳盈輝係依法執行公務之人員，與異
    議人素不相識，並無宿怨，亦無仇隙，應無甘冒自身觸犯偽
    證罪之風險而設詞誣攀異議人之理，故其證言應堪採信，是
    異議人所為之指摘，顯與事實不符；再觀之現場照片，於該
    路口前已清楚設置兩段式左轉之指示標誌及告示牌，且異議
    人亦明知該路口不得直接左轉，有原審96年10月15日調查筆
    錄在卷可憑（見原審卷第24頁），是本件違規事實明確，異
    議人所辯，實無可採。綜上所述，異議人之異議理由，既不
    可採，而異議人確有機車不依規定兩段式左轉違規之行為，
    復有違規之舉發通知單影本附卷可證。從而，裁決機關依道
    路交通管理處罰條例第48條第1項第2款處罰鍰600 元，並依
    同條例第63條第1項第1 款之規定記違規點數1點，其處分之
    認事用法並無違誤，本件之聲明異議為無理由，應予駁回。
四、抗告意旨略以：抗告人就本件違規事件向台北市交通裁決所
    提起申訴，台北市政府文山第一分局承辦人小隊長周振能函
    覆所稱「員警站立位置並無異議人所述距離150 公尺之遠，
    現場亦無施工圍籬之情事，以本案違規函台北市交通裁決所
    ，依法裁處。」等語，係與事實不符。況抗告人於接到文山
    第一分局之申訴覆函後，即以電話與小隊長周振能連絡，該
    員承認未到現場勘查僅在公文書中根據舉發員警口述內容而
    為函覆，且抗告人復於96年9月3日上午前往現場查勘，證實
    該衛工處施工圍籬早於95年9 月19日即已存在，圍籬距離路
    口經丈量亦確實為抗告人所述150 公尺之遠，顯見申訴承辦
    人小隊長周振能，未經實地調查，即根據員警口述批示文山
    第一分局之申訴覆函，台北市交通裁決所依此不實調查回函
    ，據以對抗告人為本案之裁處明顯不當。再員警所為之主張
    事情，應就其事實負舉證責任，可調閱路口監視器錄影調查
    便可知悉。抗告人未有違規事實，當場亦未有簽認違規事項
    ，原審法院僅根據員警片面說詞及事後補送之照片，認定抗
    告人有前揭違規情事，實難令人信服云云。
五、惟查：
  (一)按汽車駕駛人轉彎時，不依標誌、標線、號誌之指示者，處
    新臺幣600 元以上1800元以下罰鍰，道路交通管理處罰條例
    第48條第1項第2款定有明文。又汽車駕駛人違反道路交通管
    理處罰條例第48條者，除依原條款處罰鍰外，並予記違規點
    數1點，同條例第63條第1項第1 款，亦有規定。次按「機器
    腳踏車行駛至交岔路口，其轉彎應依標誌或標線之規定行駛
    」；「機慢車兩段左轉標誌，用以告示左轉機器腳踏車或慢
    車駕駛應遵照號誌指示，在號誌顯示允許直行時先行駛至右
    前方路口之左轉待轉區等待左轉，俟該方向號誌顯示允許直
    行後，再行續駛，以兩段方式完成左轉」，道路交通安全規
    則第99條第2 項前段、道路交通標誌標線號誌設置規則第65
    條亦分別定有明文。至於道路交通管理處罰條例所稱之「車
    輛」，係指在道路上以原動機行駛之汽車，包括機器腳踏車
    在內。本件抗告人騎乘GS8-570號重型機車，於96年8月4日1
    7時3分行經台北市○○路與秀明路口欲左轉新光路方向，因
    未依規定兩段式左轉，經警當場攔停舉發，以違反道路交通
    管理處罰條例第48條第1項第2款之規定，經臺北市政府警察
    局文山第一分局員警陳盈輝當場掣單舉發後，臺北市交通事
    件裁決所依上揭規定，裁處罰鍰600 元，並依同條例第63條
    第1項第1款之規定記違規點數1 點之事實，有舉發違反道路
    交通管理事件通知單、臺北市交通事件裁決所裁決書及臺北
    縣政府警察局文山分局書函等在卷可按（見原審卷第8至9頁
    、11頁、14頁）。
  (二)按交通員警製單舉發違反道路交通管理處罰條例所列之違規
    事實，本質上為行政處分，係公務員基於職務上權力，依法
    就特定之具體事件所為具公法上效果之單方行政行為，基於
    公務員為公法上行為具有公信力之原則，該行政行為當可被
    推定為真正，其據以依法處分之事實認定亦為正確無誤，此
    公信原則，乃立法者賦予行政機關制定違反道路交通事件統
    一裁罰標準及處理細則，使執勤警員得當機處分，以維護交
    通秩序、安全之行政目的。而道路交通管理處罰條例科處行
    政罰事件，依據公法爭議之舉證責任分配法則，固應先由行
    政機關就其業已履踐相關正當法律程序，以及人民應受處罰
    之客觀違反法令行為，負證明之責，受處罰人就行政機關已
    為相當證明之前開事項，若主張欠缺主觀歸責條件或為其他
    抗辯，亦須就其所辯提出反證。惟行政機關對於前開應為舉
    證事項，並非不得以執行查察取締勤務人員，依據調查人證
    之程序，使就親歷事實提供不可替代之證明方法。受處分人
    就該證人所述見聞經過之真實性倘有質疑，除依法定交互詢
    問程序加以檢驗外，亦不得僅因證人之個人身分、地位或與
    當事人之關係而謂其不得作證，或憑己意指為必須代以其他
    特定之證據方法，此在證人業已具結願依偽證罰則擔保證言
    可信之場合，尤屬當然。本件員警陳盈輝於前揭時地執行勤
    務時，因見抗告人騎乘機車由秀明路左轉新光路，當時抗告
    人方向燈號為綠燈，抗告人有充足時間至待轉區待轉，當時
    亦無車流擋住抗告人，乃將抗告人攔停舉發等情，已據員警
    陳盈輝於原審中結證證述明確在卷（見原審卷第23頁反面）
    ，抗告人亦自承知悉違規地點應依二段式規定左轉，且當日
    確未駛至待轉區左轉之事實（見原審卷第23頁反面至24頁）
    ，而證人陳盈輝為原處分機關認定抗告人有前開違規行為之
    證人，係偶然因執行勤務而舉發本案，與抗告人並無宿怨，
    此亦據抗告人所供明（見原審卷第24頁），當無甘冒觸犯偽
    證罪責，蓄意構詞誣陷之理，況於本件卷存證據資料內並無
    任何積極證據足以證明證人上開證詞係屬虛偽，亦無足以令
    人顯信證人之證述為不可採之品性證據或前科證據存在，自
    不得僅以證人係本件開單告發抗告人之員警而全盤抹煞其在
    訴訟上所具有之原證人資格，因此其到庭在原審於具結後以
    言詞供述本件訴訟上之待證事實（即抗告人有前開違規事實
    ），已足擔保其真實性及憑信性。另證人陳盈輝其本身即為
    文山第一分局警員，執行公路交通違規稽查工作屬其重要職
    務之一，就駕駛人交通違規行為之認定必有相當的教育訓練
    ，應可排除疏失誤判之可能性，依證人陳盈輝上開證詞已得
    抗告人確有上開交通違規定行為之心證，抗告人空言指摘證
    人證述之可信性，並無可採。
  (三)又抗告人雖指稱臺北市交通事件裁決所函請台北市政府文山
    第一分局查覆本件違規舉發事實之承辦人小隊長周振能於電
    話中向其坦承並未親至現場勘查，僅依據舉發員警口述內容
    即為函覆云云，然未據其提出證據以實說，而抗告人另指稱
    員警執勤時係立於該違規路口約150 公尺處之施工圍籬後方
    乙節，查依抗告人於原審中所提現場照片於該違規路口約15
    0 公尺處確有一施工圍籬（見原審卷第10頁），且依該照片
    所示確無法清楚觀察該路口車輛之行進情形，然證人陳盈輝
    於原審中已明確證稱當時執勤之地點係位於該路口約76公尺
    處之位置，並據其提出現場照片為據（見原審卷第23頁反面
    、25頁），衡諸常情，員警於執行交通違規取締勤務時，執
    勤地點之選擇均會以可清楚觀察違規情狀，卻又離經常違規
    地點不遠之處，以便當場舉發，抗告人所稱員警執行之地點
    ，已無從清楚辨識秀明路、新光路路口違規情狀，是抗告人
    陳稱員警執勤時係立於該違規路口約150 公尺處之施工圍籬
    後方云云，顯與常情不符，自難憑信。
六、綜上所述，原處分機關以抗告人確有未依規定二段式左轉之
    違規行為，依道路交通管理處罰條例第48條第1項第2款，裁
    處抗告人罰鍰600元，依同條例第63條第1項第1 款之規定記
    違規點數1 點，並無不合。原裁定已詳述認定抗告人違規之
    理由與證據，並說明原處分於法有據，而駁回其異議，認事
    用法並無違誤，本件抗告意旨徒為指摘，顯無理由，應予駁
    回。
據上論結，應依道路交通案件處理辦法第26條、刑事訴訟法第41
2條，裁定如主文。
中    華    民    國    97    年    1     月    31    日
                  刑事第十庭    審判長法  官 楊炳禎
                                      法  官 陳博志
                                      法  官 李春地
以上正本證明與原本無異。
不得再抗告。
                                      書記官 蘇秋
中    華    民    國    97    年    2     月    1     日


司法院資訊處製作；財團法人民間司法改革基金會備份。
